【裁判字號】    99,交抗,637
【裁判日期】    990209
【裁判案由】    違反道路交通管理處罰條例
【裁判全文】
臺灣高等法院交通事件裁定            99年度交抗字第637號
抗  告  人
即受處分人  甲○○
                    13
上列抗告人因違反道路交通管理處罰條例案件，不服臺灣臺北地
方法院，中華民國九十九年一月十四日所為裁定（九十八年度交
聲字第三二四二號），提起抗告，本院裁定如下：
    主  文
抗告駁回。
    理  由
一、原裁定略以：本件抗告人即受處分人甲○○於民國九十八年
    七月二十一日晚間二十時二十五分許，騎乘車號二八七─Ｃ
    ＬＫ號重型機車，沿臺北市○○○路往北方向直行，於行經
    羅斯福路與南海路之有燈光號誌管制之交岔路口之際，於其
    行駛之羅斯福路號誌為紅燈時，逕自其行駛之羅斯福路左轉
    往南海路方向行駛，經臺北市政府警察局中正第二分局南昌
    路派出所之警員吳文德發覺，因而於受處分人甲○○左轉迴
    至羅斯福路往南方向直行至羅斯福路與寧波西路口時攔停當
    場舉發等事實，業經證人即警員吳文德到庭證述明確，並有
    證人吳文德所庭呈之照片五張（詳原審卷第三一頁至第三三
    頁）、臺北市政府警察局舉發違反道路交通管理事件通知單
    附卷可稽，從而，原處分機關依據前揭道路交通管理處罰條
    例第五十三條第一項、第六十三條第一項第三款之規定，裁
    處受處分人罰鍰新臺幣（下同）一千八百元，並記違規點數
    三點，核無違誤，受處分人之異議為無理由，應予駁回等語
    。
二、抗告意旨略以：警員在法庭不是說當時車很多無法當場攔停
    ，為何說詞反覆，現在才知道法律之前不一定人人平等，法
    官只偏向警員的說詞，公文很制式我看的不懂，甲○○才滿
    二十歲，法庭太緊張沒講清楚，應該由母親林均樺替他述說
    ，警員是站在羅斯福路與南海路口，不是站在寧波東街九巷
    ，有無監視器我們老百姓並不知道云云。
三、按「汽車駕駛人，行經有燈光號誌管制之交岔路口闖紅燈者
    ，處新臺幣一千八百元以上五千四百元以下罰鍰。」、「汽
    車駕駛人有下列各款所列條款之一者，除依原條款處罰鍰外
    ，並予記點：三、有第四十三條、第五十三條或第五十四條
    情形之一者，各記違規點數三點。」，道路交通管理處罰條
    例第五十三條第一項、第六十三條第一項第三款分別定有明
    文，而依道路交通安全規則第二條第一項第一款及道路交通
    管理處罰條例第三條第八款均明文規定，有關道路交通管理
    法規所指之「汽車」均包含「機器腳踏車」，合先敘明。
四、經查：
（一）受處分人甲○○於九十八年七月二十一日晚間二十時二十
      五分許，騎乘車號二八七─ＣＬＫ號重型機車，先沿臺北
      市○○○路往北方向直行，於行經羅斯福路與南海路之有
      燈光號誌管制之交岔路口，自羅斯福路左轉往南海路方向
      行駛，再左轉迴至羅斯福路往南方向直行至羅斯福路與寧
      波西街口時，為警攔停舉發等事實，此據受處分人甲○○
      於原審訊問時自承在卷（詳原審卷第二五頁背面），核與
      證人即舉發警員吳文德於原審證述之情節相符。
（二）又警員吳文德當時係站在羅斯福路與寧波東街九巷，與南
      海路呈垂直，因為南海路與羅斯福路是大十字交岔路口，
      當時南海路紅綠燈已變綠燈，而羅斯福路則係紅燈，警員
      吳文德從寧波東街九巷出來，看到受處分人甲○○騎乘機
      車紅燈左轉，警員吳文德乃騎乘警用機車追到羅斯福路與
      寧波西路口後始攔停對受處分人甲○○開單之事實，亦據
      證人吳文德於原審結證明確（詳原審卷第二六頁稱：「（
      問：本件舉發經過？）九十八年七月二十一日下午八時我
      是跟替代役男擔任機動派出所，身穿警察制服及防彈背心
      ，攜帶小電腦。本件發生時我們是站在寧波東街九巷，就
      是與南海路呈垂直，因為南海路與羅斯福路是大十字交岔
      路口，當時南海路紅綠燈是變綠燈，我們從寧波東街九巷
      出來，看到受處分人及其母親一人騎乘一輛機車紅燈左轉
      ，我看到他們二人似乎在尋找什麼東西，因為我的方向是
      綠燈，他們的方向是紅燈，我親眼看到受處分人紅燈左轉
      ，我就跟替代役男騎乘警用機車追上前，追到羅斯福路寧
      波西路口，才開單。」等語），參以受處分人甲○○於原
      審亦自承：我自羅斯福路右轉後在南海路口進行待轉預計
      左轉回  羅斯福路，然後再右轉南昌路，是自羅斯福路右
      轉進入南海路（應係林森南路、或寧波東街）待轉區後，
      因隨即轉變燈號，故腳雖放下後又馬上左轉進入羅斯福路
      ，並未闖越紅燈等語（詳原審卷第二五頁背面），惟衡諸
      常情，該羅斯福路、林森南路（即南海路、寧波東街九巷
      口）交岔路口僅有一至三秒之路口淨空時間，該時全部路
      口即各方向車輛均禁止通行進入路口以保持路口淨空，以
      受處分人甲○○所稱車速，豈有可能「進入待轉區後腳放
      下一下隨即綠燈可資通行」？況證人吳文德復於原審結證
      稱：受處分人甲○○並未進入任何待轉區，因該時羅斯福
      路惟紅燈、林森南路方向為綠燈，故林森南路車全部出來
      了，並無任何「甫換燈號」之情形等語（詳原審卷第二六
      頁背面至第二七頁），足證受處分人甲○○所辯：並未闖
      越紅燈云云，委不足採。
（三）受處分人提起抗告雖辯稱：警員吳文德有稱當時車很多無
      法當場攔停，卻又在羅斯福路與寧波西路口攔停舉發，顯
      然說詞反覆，法官只聽信警員吳文德之說詞，而受處分人
      甲○○甫成年應由受處分人甲○○之母親林均樺替受處分
      人甲○○表示意見，且現場有無監視器受處分人甲○○不
      知道云云。惟受處分人甲○○違規之地點係在羅斯福路與
      南海路口，警員吳文德於發現受處分人甲○○騎乘機車紅
      燈左轉後即騎乘警用機車自後追趕而在羅斯福路與寧波西
      街口將受處分人甲○○攔停舉發等情，已詳如前述，因交
      通違規多屬即成，一經違反其違規之事實即已成立，並非
      所有違規狀態均得持行繼續，在無違規狀態繼續情形下，
      豈可謂警員吳文德騎用機用機車自後追趕至另一交岔路口
      即非當場舉發？又本件並無任何積極證據足以證明該執勤
      警員之舉發係屬虛偽，或使人足信警員有何不可採之品性
      證據或前科證據存在，受處分人亦未提出該名執勤警員之
      舉發確屬不實之相關證據以供調查，尚難僅憑受處分人之
      片面指述遽認本件有濫行取締之情事，則執勤警員本其維
      護交通秩序安全職責所為之依法舉發，自應受到合法正確
      之推定。況證人吳文德為臺北市政府警察局中正第二分局
      南昌路派出所警員，與受處分人間素昧謀面又無怨懟，實
      無甘冒刑法上刑度為七年以下有期徒刑之偽證罪責，故為
      編織不實舉發之原因及理由存在。且考量交通違規行為又
      多屬迅速、稍縱即逝及不可回復等特性，舉發機關或原處
      分機關若能提出更多之法定證據方法，例如人證、書證、
      物證等證據資料以供司法審查之交通法庭加以判斷該交通
      違規行為之存否，自屬允當，惟若因前述交通違規行為特
      性而無法提供更多相關之書證、物證時，則舉發警員於司
      法審查之訴訟程序上立於證人之地位而證述其當時親身目
      擊及見聞之交通違規行為經過，亦屬於法定證據方法之一
      之人證證述，於法亦不有違，至於舉發警員立於證人之地
      位所為之證述是否可採，此乃交通法庭依經驗及論理法則
      判斷其證明力為何而得否採擇之心證層次，斷不可以舉發
      警員作為證人之所述，因不可能反於其先前所為舉發或遽
      謂其有績效壓力或獎金激勵而認均不可採，並進而全盤否
      定其立於證人地位所為之陳述。準此，自足認證人吳文德
      上揭證述確屬可採；另受處分人甲○○復以其甫滿二十歲
      應由其母親林均樺替其陳述云云，惟受處分人甲○○已係
      成年人，此據受處分人甲○○於抗告狀中載之甚明，則受
      處分人甲○○已有完全之行為能力，自難認受處分人甲○
      ○於原審庭訊中之陳述須由其母親林均樺代為陳述始生效
      力；至前開羅斯福路、南海路口或羅斯福路、寧波東西街
      口並無錄影監視系統等情，亦據原審向臺北市政府警察局
      中正第二分局函查明確，有上開分局九十八年九月二十日
      北市警中正二分交字第０九八三一二八九五００號函覆在
      卷可稽（詳原審卷第二三頁）。綜上所述，本件受處分人
      違規事實明確，原審因認原處分機關分別依道路交通管理
      處罰條例第五十三條第一項、第六十三條第一項第三款之
      規定，裁處受處分人罰鍰一千八百元，並記違規點數三點
      ，核無違誤，而駁回受處分人於原審之異議，揆諸前揭之
      規定，並無不當，受處分人之抗告為無理由，應予駁回。
五、依道路交通管理處罰條例第八十九條，道路交通案件處理辦
    法第二十六條，刑事訴訟法第四百十二條裁定如主文。
中    華    民    國    99    年    2     月    9     日
                  刑事第十八庭審判長法  官  吳鴻章
                                    法  官  周政達
                                    法  官  曾淑華
以上正本證明與原本無異。
不得再抗告。
                                    書記官  王增華
中    華    民    國    99    年    2     月    9     日


司法院資訊處製作；財團法人民間司法改革基金會備份。
